【裁判字號】    95,交聲,23
【裁判日期】    950426
【裁判案由】    違反道路交通管理處罰條例聲明異議
【裁判全文】
臺灣雲林地方法院交通事件裁定          95年度交聲字第23號
移送機關  交通部公路總局臺北區監理所
異議人即
受處分人  甲○○
上列受處分人因違反道路交通管理處罰條例案件，對於交通部公
路總局臺北區監理所中華民國95年1 月12日所為之處分（原處分
案號：北監自裁字第裁40-CG0000000號），聲明異議，本院裁定
如下：
    主  文
原處分撤銷。
甲○○不罰。
    理  由
一、原處分機關以：異議人即受處分人甲○○所有車牌號碼7K-4
    000 號自小客車，於民國90年4 月21日21時13分，在台北縣
    樹林市○○道路鹿角溪水門前，因「汽、機車速限40公里，
    經科學儀器測照時速71公里，超速31公里，滿20公里以上」
    違規，由臺北縣警察局交通警察隊逕行舉發，依違反道路交
    通管理處罰條例第40條第1 項規定，以北縣警交字第CG0000
    000 號舉發違反道路交通管理事件通知單逕行舉發。異議人
    未於期限內自動繳納，由交通部公路總局臺北區監理所於91
    年9 月16日摯發違反道路交通管理事件裁決書，並對台北縣
    中和市○○○路30號送達，由前夫乙○○收受。惟經異議人
    於95年1 月6 日提出戶籍謄本資料證明，其於該段時間，未
    與前夫乙○○居住同戶籍地，原處分機關遂以北監自字第09
    51000324號函同意撤銷「註銷駕駛執照」處分，並於95 年1
    月12日另摯裁決書，並依道路交通管理處罰條例第40 條 第
    1 項、第85條第1 項、第63條第1 項第1 款及違反道路交通
    管理事件統一裁罰基準及處理細則第43、44、63條及違反道
    路交通管理事件統一裁罰基準表規定，裁處受處分人罰鍰新
    台幣2,400 元，並記違規點數1 點在案。
二、聲明異議意旨略以：異議人與乙○○於87年3 月12日結婚，
    乙○○於異議人不知情情況下，以異議人名義，購買車牌號
    碼7K-4000 號自小客車，惟異議人業於89年6 月5 日離婚，
    異議人不知乙○○使用上揭車輛違規，且未使用該車。異議
    人之違規行為，使異議人受罰，且遭吊銷駕照。爰請查明實
    情，准予改定受處分人為乙○○，且回復異議人駕照等語。
三、按汽車駕駛人，行車速度，超過規定之最高時速者，處新臺
    幣（下同）1,200 元以上2,400 元以下罰鍰，並應記違規點
    數一點，道路交通管理處罰條例第40條第1 項、第63條第1
    項第1 款分別定有明文。又汽車駕駛人有違規行為經以科學
    儀器取得證據資料證明其行為違規，當場不能或不宜攔截製
    單舉發者，得對汽車所有人逕行舉發處罰，同條例第7 條之
    2 第1 項第7 款、同條第4 項亦規定甚明。又動產之所有權
    非以登記為要件，汽車既屬動產，自不以登記於何人名下，
    而認定實質所有權之歸屬，是可能有「實際所有權」與「登
    記汽車牌照名義人」不合之情，合先敘明。經查：
  (一)車牌號碼7K-4000 號自小客車，登記汽車牌照名義人為異議
    人，該車於90年4 月21日21時13分，在臺北縣樹林市○○道
    路鹿角溪水門前，因「汽、機車速限40公里，經科學儀器測
    照時速71公里，超速31公里，滿20公里以上」違規，經臺北
    縣警察局交通隊根據舉發違規照片，對車主甲○○逕行舉發
    之事實，有臺北縣政府警察局95年3 月24日北縣警交字第09
    5003943 號函附之臺北縣政府警察局北縣警交字第CG000000
    0 號舉發違反道路交通管理事件通知單影本1 紙及舉發違規
    照片2 紙在卷可稽。是異議人為車牌號碼7K-4000 號自小客
    車登記汽車牌照名義人，該車於上揭時地，有行車超速之違
    規事實，至為明確。
  (二)證人乙○○於本院證稱：7K-4000 號自小客車係以甲○○名
    義購買，但實際上由其出資及使用，90年4 月21日21時13分
    許，在臺北縣樹林市○○道路鹿角溪水門前超速，係其駕駛
    ，甲○○在此段期間，未曾使用過該車等語甚詳。本件裁決
    書裁罰金額為2,400 元，證人乙○○經具結後為上開證言，
    其自無可能為使異議人免於負擔罰鍰2,400 元，而為虛偽供
    述，並使自己陷於偽證罪責之風險。是異議人乙○○為車號
    7K-4000 號自小客車實際所有人及駕駛人無誤，異議人聲明
    異議意旨，足堪採信。
四、綜上所述，異議人人固屬車牌號碼7K-4000 自小客車之登記
    所有人，惟該車實際所有人及駕駛人均為證人乙○○，異議
    人自不應受罰，原處分機關未察，已登記於異議人名下自小
    客車超速違規為由，依道路交通管理處罰條例第40條第1 項
    、第85條第1 項、第63條第1 項第1 款及違反道路交通管理
    事件統一裁罰基準及處理細則第43、44、63條及違反道路交
    通管理事件統一裁罰基準表規定，對異議人裁罰罰鍰2,400
    元，並記違規點數1 點，尚有未洽。從而，本件異議為有理
    由，自應由本院將原處分撤銷，改諭知受處分人不罰，原處
    分機關應依上開規定，另行通知違規駕駛人乙○○到案依法
    處理，以符法制。
據上論斷，應依道路交通案件處理辦法第20條前段，裁定如主文
。
中    華    民    國    95    年    4     月    26    日
                            交通法庭法  官  柯志民
以上正本證明與原本無異
如不服本裁定應於送達後5日內向本院提出抗告狀
                                    書記官  魏輝碩
中    華    民    國    95    年    4     月    26    日


司法院資訊處製作；財團法人民間司法改革基金會備份。
